臺灣士林地方法院刑事裁定　　　　　　　100年度聲字第287號
公 訴 人　臺灣士林地方法院檢察署檢察官
聲請人即
被　　告　李皓民
選任辯護人　陳峰富律師
　　　　　　張簡勵如律師
　　　　　　黃博駿律師
上列被告因違反證券交易法案件，經檢察官聲請羈押（本院99年
度聲羈字第302 號），經本院改以限制出境之處分，茲被告聲請
解除限制出境，本院裁定如下：
    主  文
聲請駁回。
    理  由
一、聲請意旨略以：
(一)、實務上認為限制被告出境係執行限制住居方法之一種，而限
    制住居為代替羈押之強制處分，故若法院欲對人民為限制出
    境之處分，自以具備刑事訴訟法第101 條第1 項之要件為必
    要。然限制住居之目的既在於以限制被告居住、活動於一定
    處所之方式，而擔保被告不致因逃亡而無法進行後續之訴追
    與審判，故此僅需判斷被告是否具有逃亡之虞之要件即可，
    若被告並無逃亡之虞，自不應再持續對被告住居之限制。
(二)、聲請人並無逃亡之虞：聲請人於偵查中對於本案相關事實皆
    據實詳細陳述，並無任何隱匿；另聲請人之父母、妻兒、好
    友均在台灣，且目前通嘉公司由新的經營團隊接管，而聲請
    人係通嘉大股東，實無可能棄自家人、好友及畢生創立之通
    嘉公司逃亡海外。
(三)、聲請人並無犯罪嫌疑重大之情事：查有關證券商及其分支機
    構經營業務及經營方式之管制，乃涉及證券商之財產權及營
    業自由之限制，本有憲法上法律保留原則之適用。依證券交
    易法第44條第4 項「證券商及其分支機構之設立條件、經營
    業務種類、申請程序應檢附書件等事項之設置標準與其財務
    、業務及其他應遵行事項之規定，由主管機關定之」，乃針
    對證券商經營業務種類及其他證券商經營業務之方式及限制
    ，授權主管機關以法規命令之。而主管機關依證券交易法該
    條之規定據以訂定證券商管理規則，其中第28條規定：證券
    商承銷或再行銷售有價證券，應依證券商同業公會所訂之處
    理辦法處理之。前項處理辦法，證券商同業公會應函報本會
    核定。而中華民國證券商同業公會乃據此訂定證券商同業公
    會證券商承銷或再行銷售有價證券處理辦法，顯見主管機關
    對於證券商承銷或再行銷售有價證券方式之管理及限制，乃
    涉及證券商應如何經營業務之營業自由及財產權之限制，竟
    捨以法規命令之形式，而係授權非屬行政機關之社團法人證
    券商同業公會訂定限制人民權利之規定，且所為授權之目的
    、內容及範圍並未具體明確，皆有違大法官釋字第443 、52
    4 、522 號揭示之授權明確性、再授權禁止原則，而有違母
    法之授權。
(四)、再其規範之主體乃以證券商與證券商之董監事相關從業人員
    為限，而被告於行為時乃通嘉公司之總經理，並不具有證券
    商相關從業人員身分，自不受證券商承銷有價證券處理辦法
    、證券承銷商詢價圈購配售辦法之相關規範之拘束，不得以
    被告違反此二規定有推論被告之行為該當證券交易法第171
    條第1 項第2 款之構成要件。
(五)、再憲法保障遷徙自由，人民工作權也因為長期的限制出境，
    受到相當大剝奪，尤其在現行很多跨國企業之董事長、總經
    理、經理因為限制出境的關係，使很多國外的事業沒有辦法
    獲得有效的經營，故是否有逃亡或有事實足認有逃亡之虞者
    應以嚴格標準審查之。另因人民出入國境之權利為我國憲法
    所保障，故對人民所為之限制出境之處分應符合比例原則。
二、按限制被告出境，僅在限制被告應居住於我國領土範圍內，
    不得擅自出國，俾便於訴訟程序之進行，較之限制居住於某
    市某縣某鄉某村，其居住之範圍更為廣闊，是限制出境與限
    制住居名稱雖有不同，然限制出境亦屬限制住居之處分，係
    執行限制住居方法之一種（最高法院93年台抗字第430 號裁
    定參照）。從而限制出境之處分，性質上屬於限制住居之一
    種，目的在防止被告逃亡，確保被告能於審判時到庭，以利
    刑事訴訟程序之進行及刑罰執行，從而考量解除限制出境與
    否，自應依此為判斷依據。且按限制住居、出境僅在保全刑
    事偵查、審判、執行之順利進行，屬於刑事訴訟之保全程序
    ，要與確定被告就本案是否應負擔罪責與是否應科處刑罰無
    涉。僅係在判斷有無保全之必要而已，故有關限制出境之事
    由是否具備，並毋須如同本案有罪或無罪之判決，必將所有
    犯罪事實以嚴格之證明法則證明至「無合理懷疑之確信程度
    」，只須對前揭要件事實以自由證明法則證明至「很有可能
    如此」之程度即可。是依卷內證據，倘被告犯罪嫌疑重大，
    確有出境滯留他國不歸而逃亡之可能性存在，自足影響審判
    之進行或刑罰之執行，依法當得為必要之限制出境強制處分
    ，以確保被告到庭接受審判或執行。
三、按證券承銷商辦理有價證券之承銷，其承銷價格以左列方式
    之一為之：一、競價拍賣。二、詢價圈購。三、與發行公司
    、發行機構或有價證券持有人議定。中華民國證券商業同業
    公會證券商承銷或再行銷售有價證券處理辦法第4 條第1 項
    定有明文。再證券承銷商辦理詢價圈購配售之分配，應以公
    平、合理之方式為之。承銷商辦理初次上市（櫃）案件宜優
    先配售專業投資機構或與證券商有一定往來客戶，並應訂定
    合理配售比例。中華民國證券商業同業公會證券承銷商詢價
    圈購配售辦法第2 條第1 項亦定有明文。
四、查被告李皓民因涉犯違反證券交易法第171 條第2 項、第1
    項第3 款及刑法背信罪嫌，經檢察官於偵查中，以被告犯罪
    嫌疑重大，有串證之虞向本院聲請羈押。本院於99年8 月19
    日經訊問後以被告坦承犯行，有勾串共犯之虞，且所犯最輕
    本刑為5 年以上有期徒刑之罪，並無羈押之必要，准以新台
    幣300 萬元具保，並限制出境之處分。
五、本件聲請人即被告李皓民涉犯證券交易法第171 條第2 項、
    第1 項第3 款及刑法第342 條第1 項之背信犯嫌，業據被告
    李皓民於本院於99年8 月19日之羈押庭訊問坦認圈購配售股
    票名單是其提出，其中有些是人頭等情無訛。
(一)、聲請意旨以：上開圈購配售辦法之規定有違憲法所宣示之財
    產權之保障及營業自由之法則云云。然公開上市之公司，其
    公司股權應予分散，承銷商雖可提撥一定數額之股數供專業
    投資機構或與其往來之一定客戶洽詢價購，惟該人員必須符
    合上開規定之身分，而被告自行以人頭戶承購，於股票公開
    上市初始，在密月（即股價飆漲）期間再於公開市場賣出，
    賺取價差，違背任務圖利自己；再被告係與承銷商台證公司
    之承辦人冷必成有共犯關係，冷必成係證券商之受雇人，被
    告與其共犯，依刑法第31條第1 項所定無身分之人與有身分
    之人共犯，仍得成立身分犯。故此實體事項，在未經審理程
    序宣告上開二規則違憲之際，仍無礙於本件被告犯嫌重大之
    認定。
(二)、再被告於該次庭訊時供稱：其一年平均出國3 、4 次，然本
    案檢察官尚在偵辦中，若未將其限制出境，有可能在訴訟程
    序進行中發現有對己較為不利情勢發生時，避走他地之可能
    性存在。參以限制出境不僅為法所許，且其目的僅在於確保
    刑事訴訟程序之順利進行，而非為確定被告有罪與否，已如
    前述，故並無被告所稱違反無罪推定原則或違反憲法精神之
    情形。基於確保偵查、審判程序順利進行之目的及保全刑事
    執行，並審酌公共利益及被告權益，認仍有限制被告出境處
    分之必要，所請解除限制出境無法准許，應予駁回。
六、依刑事訴訟法第220 條，裁定如主文。
中    華    民    國   100    年    3     月    8     日
                  刑事第六庭  法  官  林秀鳳
以上正本證明與原本無異。
如不服本裁定，應於裁定送達五日內，向本院提出抗告狀。
                            書記官  黃瓊芳
中    華    民    國   100    年    3     月    8     日